【裁判字號】    96,交簡上,280
【裁判日期】    970626
【裁判案由】    業務過失致死
【裁判全文】
臺灣桃園地方法院刑事判決           96年度交簡上字第280號
上  訴  人  臺灣桃園地方法院檢察署檢察官
被      告  丙○○
                    國民
上列上訴人因被告業務過失致死案件，不服本院刑事庭於96年9
月30日所為95年度壢交簡字第1448號第一審刑事簡易判決（聲請
簡易判決處刑案號：95年度偵字第15415 號），提起上訴，本院
管轄之第二審合議庭判決如下：
    主  文
上訴駁回。
丙○○緩刑貳年。
    事實及理由
壹、程序事項－證據能力部分
    按被告以外之人於審判外之陳述，雖不符前四條之規定，而
    經當事人於審判程序同意作為證據，法院審酌該言詞陳述或
    書面陳述作成時之情況，認為適當者，亦得為證據；當事人
    、代理人或辯護人於法院調查證據時，知有第一百五十九條
    第一項不得為證據之情形，而未於言詞辯論終結前聲明異議
    者，視為有前項之同意。刑事訴訟法第一百五十九條第一項
    、第二項分別定有明文。查被告於準備程序無正當理由不到
    庭，其於審判期日到庭，對於檢察官所提出被告以外之人審
    判外之陳述筆錄，始終未提出異議，依上述規定，該等證據
    具證據能力。
貳、實體事項－證明力部分
一、上訴意旨（略以）：引用告訴人請求上訴狀所稱，本件係被
    告駕車闖越紅燈而擦撞楊彩娣所騎乘之機車致死，業據目擊
    證人丁○○證述詳盡，惟原審捨此不採，反輕信屬被告同鄉
    且可能係為被告搬傢俱助手乙○，及被告雇主沈秀英之證言
    ，認闖紅燈者為被害人而非被告，僅從輕量處有期徒刑四月
    ，經減刑為有期徒刑貳月，原審採證失當量刑過輕等語。
二、訊據被告對於本件過失致死犯行坦承不諱，核與證人乙○證
    述情節相符，本件事證明確，被告因業務上之過失致死犯行
    堪以認定。本院審理結果，認為原審對被告論罪科刑之判決
    ，認定事實部分並無不當，應予維持，並引用第一審刑事簡
    易判決所載之事實、證據及理由（如附件）。
三、上訴意旨指摘原審不採信證人丁○○之證言，而採信證人乙
    ○之證言，認定本件係被害人闖越紅燈，並質疑乙○係車禍
    當日與被告同車之人，認乙○所言不足採信等語。訊據被告
    堅決否認於車禍發生前認識乙○，乙○係駕駛另台汽車與之
    對向行駛之人等語。而證人乙○於本院審理時亦證述其不認
    識被告，當日純係適巧駕車行經車禍發生處，而目賭經過等
    語。按關於乙○是否與被告同車且熟識之部分，原審業已調
    查被告所任職之「昱祺實業有限公司」（下簡稱昱祺公司）
    員工名冊，並有該公司負責人沈秀英之警詢筆錄，均足證乙
    ○非與被告任職同公司，另調查被告及乙○之全民健康保險
    投保資料，二人亦非相同投保單位，經本院再依職權查詢乙
    ○之投保資料，亦查無與被告相關之證據，是尚無證據證明
    被告與乙○於車禍發生前認識，更無證據證明乙○當日與被
    告同車，自不能以被告與乙○均恰係台東縣池上鄉人，而推
    認二人認識。且訊據證人乙○對於當日駕車行經車禍發生地
    點，與被告之方向為對向，並目擊其左前方有被害人騎乘機
    車闖越紅燈，而與被告之汽車相撞等情，業據其於本院審理
    中、原審及偵查中之證述明確一致。反觀證人丁○○並未於
    警詢或偵查中證述，而係於原審審理期間即距離案發日（九
    十五年四月十五日）後之同年十月十六日始於原審證述，參
    以其對於當日行車方向，竟於本院審理時證述與其於原審所
    述完全不一致之方向，嗣經檢察官提示其原審筆錄，始證稱
    其行車方向在被告後方，並陳稱「因那麼久的事情，我記得
    不是很清楚，應該以之前的陳述為正確」等語，又其固然於
    原審及本院審理時證稱當時見到被告所駕汽車下來兩個人，
    並非祇有一人，且有自後呼喊被告打電話報案等語，惟就當
    時被告所駕汽車之車型，車後有無覆蓋帆布等情，卻又證稱
    記不得等語，足認證人對於當時記憶已有模糊，甚且證人丁
    ○○對於究竟係被告或被害人闖紅燈之情，其於本院審理時
    證稱（略以）：我不確定當時是看到綠燈或紅燈，我只是依
    據我駕駛的過程推斷我的方向是紅燈」等語。證人丁○○於
    本院審理時並證稱（略以）：「因為事後在現場看見死者先
    生掛的看板，希望找到前幾天在現場的目擊證人，我依照看
    板上的電話打過去找到被害人的先生，我跟他說我有看到那
    天事發經過，他問我說如之後要請我作證，經法院通知我來
    作證」等語。足見證人係於事後始依其印象作證，非如證人
    乙○係於案發當日即至警局作證，證人丁○○對於描述案發
    經過及其見聞之證述，多所矛盾，並證稱不確定是紅燈或綠
    燈，相較乙○始終一致，堅稱其方向（即被告之方向）為綠
    燈，是被害人闖紅燈之證述，丁○○證言之證明力自較薄弱
    ，更不排除丁○○可能有將其於他件車禍之印象誤植入本案
    車禍之虞，其證言自較難採信。綜上所述，上訴人即檢察官
    上訴所執，僅係告訴人之主觀上懷疑，尚乏證據證明，自難
    認有理由。原審亦詳細互核證人丁○○及乙○之證言，並敘
    明何以乙○之證言較丁○○之證言可信之理由，另參以兩車
    撞擊點，及被害人機車倒地位置，推論當日應係被害人闖越
    紅燈，而被告仍有未及注意車前狀況，以作立即反應之過失
    ，認定被告犯過失致死犯行之情節較輕，量處有期徒刑四月
    ，並依法減刑為有期徒刑二月，併諭知易科罰金之折算標準
    ，原審判決認事用法並無違誤不當，上訴又無理由，自應駁
    回上訴。至原審判決於據上論斷欄，既引用刑法施行法第一
    條之一第一項、第二項前段，又贅引罰金罰鍰提高標準條例
    第一條前段之規定，惟此贅載部分無礙原判決意旨，仍不影
    響原審判決之適法性，併予敘明。
四、末按被告行為後之刑法第七十四條至第七十六條關於緩刑宣
    告、撤銷緩刑之要件及效果均有修正，修正後刑法第七十四
    條第一項第一、二款，將修正前該條款不限故意或過失犯罪
    所受有期徒刑以上之刑之宣告之消極要件，均修正為「故意
    犯罪」受有期徒刑以上刑之宣告者，始不得宣告緩刑，顯較
    有利於行為人，雖同條第二項增列列舉法院得命犯罪行為人
    負擔之事項，惟該等事項究非涉及刑罰效果，且多係修正前
    實務審酌是否併宣告緩刑之實質考量事項，尚難謂較修正前
    之規定為不利，又關於應撤銷緩刑宣告之規定，修正後刑法
    第七十五條第一項，將修正前之故意犯罪，受有期徒刑以上
    刑之宣告，限於僅「受不得易科罰金之有期徒刑以上刑之宣
    告確定」者，顯更有利於行為人，至修正後第七十五條之一
    雖增列其他「得」撤銷緩刑之宣告，惟此究係修正後放寬宣
    告緩刑前提要件之配套措施，是否於日後適用於行為人，尚
    難有定論，自難為有利與否之比較。惟基於「法律一體適用
    原則」，修正前後關於緩刑及其後配套之撤銷緩刑之要件及
    效果，當應一體適用，不應分別割裂而有一部適用舊法、一
    部適用新法之結果，自為當然之理。綜上所述，比較修正前
    後關於宣告緩刑、撤銷緩刑之規定，當以修正後之規定較有
    利於行為人。此不僅與刑法施行法第六條之一明定適用修正
    後規定之意旨相符，亦與最高法院九十五年五月二十三日第
    八次刑事庭會議決議所稱緩刑「新法施行後，應適用新法第
    七十四條之規定」之意旨相同。查被告前於八十年間因漁業
    法案件而曾受有期徒刑三月，併為緩刑二年之宣告，因未撤
    銷緩刑而視同未為刑之宣告，有臺灣高等法院被告前案紀錄
    表一件在卷可參，被告誤觸刑責，經偵查、審理及原審刑之
    宣告後，當知所警惕，信無再犯之虞，且審衡酌被告業與告
    訴人即被害人之夫甲○○達成和解，除強制汽車責任險之賠
    償外，另連帶給付新臺幣四十萬元之賠償，有訴訟上和解筆
    錄影本一件附卷可證，告訴人亦同意給予被告緩刑之機會，
    本案無論自一般或特別預防之刑罰目的考量，本院認原審對
    被告所宣告之刑，以暫不執行為適當，檢察官亦同意併宣告
    被告緩刑，爰依修正後刑法第七十四條第一項第一款之規定
    ，併予宣告緩刑二年，以啟自新。
據上論斷，應依刑事訴訟法第四百五十五條之一第三項、第三
百六十八條、第三百七十三條，修正後刑法第七十四條一項第一
款 ，判決如主文。
本案經檢察官鍾雅蘭到庭執行職務。
中    華    民    國    97    年     6    月    26    日
                  臺灣桃園地方法院交通法庭
                      審判長法  官  黃  梅  淑
                            法  官  黃  翊  哲
                            法  官  錢  建  榮
以上正本證明與原本無異。
不得上訴。
                            書記官  李  玉  華
中    華    民    國    97    年    6     月    27    日


司法院資訊處製作；財團法人民間司法改革基金會備份。
